【裁判字號】    95,選上訴,28
【裁判日期】    951102
【裁判案由】    違反公職人員選舉罷免法等
【裁判全文】
臺灣高等法院高雄分院刑事判決        95年度選上訴字第28號
上  訴  人  臺灣屏東地方法院檢察署檢察官
被      告  丁○○
            己○○○
            乙○○
            甲○○○
            丙○○
            戊○○
上列上訴人因被告等違反公職人員選舉罷免法等案件，不服臺灣
屏東地方法院95年度選訴字第10號中華民國95年7 月31日第一審
協商判決（起訴案號：臺灣屏東地方法院檢察署95年度選偵字第
21、22、23 號） ，提起上訴，本院判決如下：
    主  文
上訴駁回。
    事  實
一、緣李六（另行審理）係第18屆屏東市維新里里長候選人，於
    本屆里長選舉期間，為求於民國95年6 月10日所舉辦之該屆
    里長選舉順利當選，竟與蔡水標（另行審理）共同基於對有
    投票權人交付賄賂之概括犯意連絡，於95年5 月30日13時許
    ，在李六位於屏東縣屏東市○○路102 之1 號住處，交付新
    台幣（下同）2 萬2,000 元予蔡水標，其中2,000 元係給蔡
    水標之工資，2 萬元要求蔡水標以每票500 元之價格，向屏
    東市維新里地區選民買票。蔡水標當場允諾，並約定為投票
    權一定之行使，且收受上開賄款時，除工資2,000 元及自該
    2 萬元中拿取2,000 元以為自己家中4 票之金額後，旋即於
    同日下午，以每票500 元之代價，分別交予該區選民乙○○
    2,500 元 (5 票)、 戊○○2,000 元 (4 票)、 己○○○
    1,000 元 (2 票)、 丁○○2,500 元 (5 票)、 甲○○○
    2,000 元（4 票）、丙○○1,000 元（2 票），要求投票支
    持李六，並約定為投票權為一定之行使，而乙○○等6 人分
    別收受該賄款後，並允諾投票權為一定之行使。嗣經民眾檢
    舉並分別傳訊被告8 人後，均於偵查中自白犯行，其中丁○
    ○並自動繳出所收受部份賄款500 元。
二、案經臺灣屏東地方法院檢察署檢察官自動檢舉偵查起訴。
     理   由
一、按「依本編（協商程序）所為之科刑判決，不得上訴。但有
    刑事訴訟法第455 條之4 第1 項第1 款、第2 款、第4 款、
    第6 款、第7 款所定情形之一，或協商判決違反同條第2 項
    之規定者，不在此限。」，刑事訴訟法第455 條之10第1 項
    定有明文。次按「協商判決之上訴，除本編有特別規定外，
    準用第3 編第1 章及第2 章之規定。」、「第二審法院認上
    訴有不合法律上程式或法律上不應准許，或其上訴權已喪失
    之情形者，應以判決駁回之。」，刑事訴訟法第455 條之11
    第1 項、第367 條前段亦定有明文。準此，協商程序所為之
    科刑判決，除有刑事訴訟法第455 條之4 第1 項第1 款「於
    法院協商訊問程序終結前，被告撤銷協商合意或檢察官撤回
    協商聲請者」；第2 款「被告協商之意思非出於自由意志者
    」；第4 款「被告所犯之罪非第455 條之2 第1 項所定得以
    協商判決者」；第6 款「被告有其他較重之裁判上一罪之犯
    罪事實者」；第7 款「法院認應諭知免刑或免訴、不受理者
    情形之一」，及違反同條第2 項「法院應於協商合意範圍內
    為判決；法院為協商判決所科之刑，以宣告緩刑或2 年以下
    有期徒刑、拘役或罰金為限」之規定者外，不得上訴。
二、檢察官本件上訴意旨略以：原審依檢察官與被告達成協商內
    容判決被告等係有投票權之人，收受賄賄，而許以投票權為
    一定之行使，各處有期徒刑3 月，如易科罰金，均以300 元
    折算1 日，均緩刑2 年。惟原審疏未依公職人員選舉罷免法
    第98條第3 項規定並宣告遞奪公權，顯有疏漏，適法未妥，
    爰對該協商判決提起上訴云云。
三、經查：
  (一)本件被告等人所犯之罪均係最輕本刑 3年以下有期徒刑之罪
    ，且被告或公訴人皆未於原審協商程序終結前，撤銷協商合
    意或撤回協商聲請，被告於原審亦自承其協商意思係出於自
    由意志所為（見原審卷第48頁），本件亦無有其他較重之裁
    判上一罪之犯罪事實，復無認應諭知免刑、免訴、不受理等
    情形；再者，本件協商判決對被告等所犯之罪，各判處有期
    徒刑3月，均為緩刑2年，亦在兩造協商範圍內（見原審卷第
    48頁），並無違反首開刑事訴訟法第455條之4第 2項之規定
    。揆諸首開說明，本件應屬不得上訴之案件，先予敘明。
  (二)按公職人員選舉罷免法第98條第3 項規定犯本章之罪或刑法
    分則第6 章之妨害投票罪，宣告有期徒刑以上之罪者，並宣
    告褫奪公權。被告等人既然被判處有期徒3 月，而原審漏未
    宣告被告等褫奪公權，且就被告收受賄賂未依刑法第143 條
    第2 項規定宣告沒收、追徵，原審判決於法自有未合，上訴
    意旨指摘及此，固非無見；然此並非得就協商判決提起上訴
    之法定事由。
四、綜上所述，本件協商判決並無刑事訴訟法第455 條之4 第1
    項第1 款、第2 款、第4 款、第6 款、第7 款所定情形之一
    ，或違反同條第2 項之規定者，對於該協商判決，自不得上
    訴；檢察官對於不得上訴之案件，而提本件上訴，其上訴程
    序顯不合法，且不得補正，揆諸首開說明，應依法以判決駁
    回，並不經言詞辯論為之。
據上論斷，應依刑事訴訟法第455 條之11第1 項、第367 條前段
、第372 條，判決如主文。
中    華    民    國    95    年    11    月    2     日
                  刑事第七庭    審判長法  官  莊飛宗
                                      法  官  邱明弘
                                      法  官  黃憲文
以上正本證明與原本無異。
不得上訴。
中    華    民    國    95    年    11    月    2     日
                                      書記官  施耀程


司法院資訊處製作；財團法人民間司法改革基金會備份。
